【裁判字號】    90,自,11
【裁判日期】    900330
【裁判案由】    侵占
【裁判全文】
臺灣高雄地方法院刑事判決                              九十年度自字第一一號
    自  訴  人  戊○○
    被      告  丁○○
右列被告因侵占等案件，經自訴人提起自訴，本院判決如左：
    主  文
丁○○無罪。
    理  由
一、自訴意旨略以：自訴人於八十八年間，與友人合夥共同投資高雄市左營區○○○
    路六三三號「山中傳奇山海產店」，嗣因忙於「新竹科學園區」之營建事業，乃
    疏於管理，而委任投資人詹火生協助處理店務。被告丁○○竟擅自於八十九年十
    一月間起，開始張貼廣告，欲將該店含店內設備，以新台幣（以下同）一百八十
    萬元盤讓他人，並委由蕭光漢在該店處理盤店事務。經自訴人於同年十二月間發
    現上情，乃要求蕭光漢停止處理盤讓事宜，並轉知被告，然被告仍置之不理。因
    認被告涉嫌侵占罪。且自訴人於同年十二月間至現場查看拍照亦發現店內設備諸
    如冷凍櫃、冷氣機、桌椅等均有短少，因認被告同時涉有竊盜罪嫌云云。
二、訊之被告丁○○固不否認有委請蕭光漢處理「山中傳奇山海產店」之盤讓事宜，
    惟無何侵占或竊盜犯行，辯稱：伊係經友人蘇登隆介紹認識丙○○，於八十九年
    三月一日同意入股，與丙○○、己○○、甲○○合夥投資經營「山中傳奇山海產
    店」，伊出資三十萬元。由丙○○負責經營，結果該店虧損停業，伊要求丙○○
    提出帳簿供查核，丙○○均無法提出，伊發存証信函，請求各股東共同解決，其
    他股東亦無人出面解決，店內員工要求伊負責，伊才決定將該店盤讓他人，支付
    員工薪資及其它債務。在八十九年十二月間自訴人出面主張該店權利前，伊從不
    知自訴人與該店有何關係，伊認為該店及店內設備均係伊與其他合夥人以一百五
    十萬元受讓得來。至於該店設備非伊保管，伊亦不知設備有無短少等語。經查（
    一）、証人丙○○於審理中証稱：八十八年五月開始與戊○○等人共同投資「山
    中傳奇山海產店」，由戊○○出面承租土地，伊作連帶保証人，由戊○○經營，
    約二、三個月後，即無力支付貨款與工資，乃由乙○○接手管理並出資支付工資
  與貨款，約兩個月後仍管理不善，乃由涂三明、陳錫輝負責管理，至八十八年十
    二月即因經營不善，停止營業，當時停業，股東均不知情，負債多少亦不清楚。
    八十九年一月，土地出租人以存証信函通知若不出人解決，即要將土地收回。伊
    至同年四、五月間乃另找丁○○出資經營。之前伊找戊○○開啟店門，即發現店
    內許多器具，均已不見等語。又証人乙○○到庭所述情節亦與丙○○所述大致相
    符。足見自訴人負責經營本件「山中傳奇山海產店」約二、三月即因經營不善，
    無力支付貨款及工資，而退出經營，之後數度變易經營人，乃至停止營業。數月
    後始再由丙○○邀被告丁○○出資，繼續經營該店。則被告入股投資之時，不知
    此店以往合夥投資之情形，即屬常情。否則如明知該店經營如此不善，債務又不
    清不楚，恐亦不敢投資。（二）、被告確有出資與丙○○等人共同經營「山中傳
    奇山海產店」，且於八十九年十月三十一日亦有以存証信函通知各股東補足虧損
    之分擔額。此業經其提出經各該股東按蓋指印，載明股東合夥之出資情形及該店
    經營管理權責之「金山中山海產店股東旦書守則」一份，及八十九年十月三十一
    日被告通知其他股東補足該店結算後虧損之應分擔部分之存証信函一份附卷可為
    佐証。又証人甲○○亦到庭陳稱：伊確有與被告及曹建調等人合夥經營「山中傳
    奇山海產店」，一股三十萬元，因未賺錢，乃不願再投資等語。証人丙○○亦陳
    稱：該店經營至八十九年十月即經營不起來，而停業等語。足見被告係出資合夥
    而參與該店經營，且因該店虧損，無法繼續經營，各股東又不願繼續出資，乃將
    欲將該店盤讓以支付員工薪資及該店債務等事實，應堪認定。綜上所述，被告上
    揭所辯其主觀認為「山中傳奇山海產店」之建物與店內設備已經其與丙○○等人
    以一百五十萬元受讓而得，即有可採。故被告主觀上既係以合法股東之身份，於
    丙○○負責經營，結果該店虧損停業，伊要求丙○○提出帳簿供查核，丙○○均
    無法提出，伊發存証信函，請求各股東增資，其他股東無人願意，店內員工要求
    伊負責之情況下，決定將該店盤讓他人，支付員工薪資及其它債務。其對該店建
    物無不法利益之意圖，對該店內物品亦無不法所有之意圖，即已明確。至其於法
    律上有無決定將該店及店內設備出讓之權利，則屬單純民事問題，與刑事責任無
    涉。（三）、按竊盜罪係以意圖為自己或第三人不法之所有，而竊取他人之物為
    犯罪構成要件。被告既係因該店停業，其他股東亦不願出面處理，而取得該店設
    備之實際支配權，自已合法持有該等物品，自無再以竊盜行為，取得該等物品實
    力支配之餘地。故自訴人所指被告竊盜一節，顯無成立之可能。此外，被告否認
    取走店內物品，並辯稱：店內設備有亦無短少伊不知情，因伊並未在現場看守等
    語。証人丙○○亦陳稱與被告合夥之前，即曾與自訴人開啟該店店門，即發現設
    備有短少。故縱認該店設備或物品有所短少，亦無從推認係被告所取走。自訴人
    所指被告竊盜犯行，自屬無法証明。綜上所述，自訴意旨所指被告犯行，乃屬無
    法証明，爰依刑事訴訟法第三百四十三條、第三百零一條第一項為無罪之諭知。
據上論斷，應依刑事訴訟法第三百四十三條、第三百零一條第一項，判決如主文。
中      華      民      國    九十    年      三      月    三十      日
                                  臺灣高雄地方法院刑事第七庭
                                      法  官  蔡  國  卿
右正本證明與原本無異。
如不服本判決，應於判決送達後十日內，向本院提出上訴狀。
                                      書記官  邱  靜  銘
中華      民      國    九十    年      四      月     二       日


司法院資訊處製作；財團法人民間司法改革基金會備份。
